臺灣高等法院刑事裁定
110年度毒抗字第221號
抗  告  人  
即  被  告  邱顯欽


上列抗告人即被告因違反毒品危害防制條例案件，不服臺灣基隆
地方法院110年度毒聲字第28號，中華民國110年1月11日裁定（
聲請案號：臺灣基隆地方檢察署109年度聲觀字第253號、109年
度毒偵字第1673號），提起抗告，本院裁定如下：
    主  文
抗告駁回。                                         
    理  由
一、按抗告係不服裁定請求救濟之方法，故當事人於抗告期限內
    表示不服，無論其形式上誤用上訴或再審字樣，仍不妨礙其
    提起抗告之效力。本件抗告人即被告甲○○（下稱抗告人）對
    原審法院110年度毒聲字第28號裁定表示不服所提出之「上
    訴狀」、「上訴理由狀」，核其真意應係提起抗告，自應依
    刑事訴訟法抗告程序處理，合先敘明。
二、原裁定意旨略以：抗告人雖於偵查中供稱我已經很久沒有施
    用毒品云云。然抗告人於民國109年10月7日下午3時55分許
    ，為警所採集之尿液檢體，經送台灣檢驗科技股份有限公司
    採取初步檢驗（EIA酵素免疫分析法）及確認檢驗（GC/MS氣
    相層析質譜儀分析法）之雙重檢驗方式，結果呈安非他命、
    甲基安非他命之陽性反應，有該公司109年10月22日出具之
    濫用藥物檢驗報告、基隆市警察局第一分局偵辦毒品案件尿
    液檢體對照表各1紙在卷可稽。按目前常用檢驗尿液中是否
    含有毒品反應之方法，有免疫學分析法及層析法兩類，尿液
    初步檢驗係採用免疫學分析法，由於該方法對結構類似之成
    分，亦可能產生反應，故初步檢驗呈陽性反應者，需採用另
    一種不同分析原理之檢驗方法進行確認，經行政院衛生署（
    現改制為衛生福利部）認可之檢驗機構係採用氣相層析質譜
    儀分析法（GC/MS），以氣相質譜儀分析法進行確認者，均
    不致產生偽陽性反應，行政院衛生署管制藥品管理局（現改
    制為衛生福利部食品藥物管理署，下同）曾針對全國各衛生
    局判定為陽性之尿液檢體，抽樣以氣相層析質譜儀分析法進
    行確認，均未發現有偽陽性之誤判情形，業經行政院衛生署
    管制藥品管理局於92年6月20日以管檢字第0920004713號函
    示明確；依據Clarke's Isolation and Identificationof 
    Drugs第二版記載，血液中藥物之半衰期（濃度減半所需時
    間）分別為古柯鹼0.7-1.5小時、海洛因3分鐘（其代謝物為
    嗎啡2-3小時）、嗎啡2-3小時、大麻20-36小時、安非他命1
    2小時（當尿液偏酸性時，為4-8小時）、甲基安非他命9小
    時、Ketamine2-4小時，而MDMA約8.49小時。一般於尿液中
    可檢出之最大時限，古柯鹼為施用後1-4天、海洛因2-4天、
    嗎啡2-4天、大麻1-10天、安非他命1-4天、甲基安非他命1-
    5天、MDMA1-4天、MDA1-4天、Ketamine2-4天，亦據行政院
    衛生署管制藥品管理局以92年7月23日管檢字第0920005609
    號函釋明確。是抗告人於上開為警採尿時間往前回溯4日內
    之某時，確有施用第二級毒品甲基安非他命之犯行，已堪認
    定。另其於前次強制戒治執行完畢釋放後，於3年後始再犯
    本件施用毒品犯行，有本院被告前案紀錄表在卷可稽，自應
    由檢察官就其本件再犯施用毒品罪犯行聲請觀察、勒戒，聲
    請意旨核無不合，應予准許。爰依毒品危害防制條例第20條
    第1項、第3項，觀察勒戒處分執行條例第3條第1項，裁定抗
    告人施用第二級毒品，應送勒戒處所觀察、勒戒，其期間不
    得逾2月等語。
三、抗告意旨略以：㈠109年10月7日約略中午過後，有位基隆市
    警察局第一分局南榮派出所員警撥打抗告人住宅電話稱抗告
    人昨日（6日）自行前往派出所列管採集尿液檢驗時少捺印
    一個指紋要抗告人去派出所補蓋，抗告人隨即應答換件衣服
    就過去補蓋指紋，待抗告人換好衣物下樓開啟大門，適時4
    、5名員警突襲式蜂擁而上，1名員警壓制抗告人，其他員警
    就往樓上抗告人住宅入內抄搜，抗告人當場質問可有正當程
    序之搜索票，該名員警就拿出臺灣基隆地方檢察署檢察官所
    開出的拘票，之後員警花了10分鐘左右搜索住宅，並沒有搜
    出任何違禁物，如此可見抗告人即非現行犯。㈡檢察官要提
    訊，抗告人就配合警察回去派出所製作筆錄，期間警員就說
    抗告人與「周萬枝」有被監管的監聽譯文，並列印出監聽譯
    文予抗告人觀看，抗告人打給「周萬枝」的最後一通聯紀錄
    譯文是「那是個非常漂亮的物品，怎麼一整天在等你電話，
    怎麼都不打來？」，檢察官據此要拘提偵訊抗告人是否跟「
    周萬枝」購買甲基安非他命，而且要抗告人再次採尿檢驗，
    但上述物品實為花瓶古董，抗告人發話予「周萬枝」乃在協
    商抗告人疏忽而弄破「周萬枝」古董花瓶蓋的賠償事宜，檢
    察官可曾掛耳聽其真正所監聽到的對話，譯文一字之差失之
    千里，當可重聽譯文實際版本，亦可對質所說事實真相，絕
    無造假或謊言欺瞞，抗告人與「周萬枝」絕對沒有涉及毒品
    案有關情事。㈢依據拘票所示，檢察官開出拘票日期為109年
    10月5日，拘提法條是刑事訴訟法第76條第2、3項「逃亡或
    有事實足認為有逃亡之虞者」、「有事實足認為有湮滅、偽
    造、變造證據或勾串共犯或證人之虞者」，既然拘票法條訴
    諸如此重大案情，抗告人於109年10月6日因列管人口自行至
    管轄單位採集尿液時，就應以檢察官所開出的拘票即行製作
    筆錄移送臺灣基隆地方檢察署檢察官偵訊調查，何以當日隻
    字未提此檢察官所開立之拘票並押解地檢署予檢察官訊問，
    才在隔日以釣魚式欺騙抗告人說漏蓋指紋要補蓋，欺騙抗告
    人下樓開門後一擁而上於住宅大肆搜索，抄搜後也並未搜出
    任何毒品或相關違禁物，將抗告人帶回派出所後又說要採集
    尿液給予檢察官一個交代，員警以騙取釣魚方式讓抗告人開
    啟大門，湧衝進抗告人住宅四處搜索，其作法顯已違反正當
    程序，抗告人非現行犯，亦與「周萬枝」未有毒品交易犯法
    情事，何以硬要強制同意認可採尿檢驗？抗告人不同意，員
    警即表示不採尿可以，但要剪毛髮送驗，此有違憲法保障人
    民身體自由及生存權之意旨。㈣檢察官未查明案情之事實真
    相，即開出拘提票，該拘票備註欄稱謂被告，顯已違反刑事
    訴訟法第158條之4及同法第161條規定，檢察官在拘票備註
    欄列為被告，應就抗告人犯罪事實負舉證責任，並指出證明
    之方法，而非由員警強制採尿檢驗予檢察官一個交代，無待
    偵查出毒品證據，即採集尿液作為逢迎上級之交代，殊不知
    尿液中亦可動手腳栽贓構陷，也是偵辦案件手法之一，是7
    日採集之尿液應被栽贓構陷，才會呈現陽性反應等語。
四、按犯毒品危害防制條例第10條之罪者，檢察官應聲請法院裁
    定，或少年法院（地方法院少年法庭）應先裁定，令被告或
    少年入勒戒處所觀察、勒戒，其期間不得逾2月。觀察、勒
    戒後，檢察官或少年法院（地方法院少年法庭）依據勒戒處
    所之陳報，認受觀察、勒戒人無繼續施用毒品傾向者，應即
    釋放，並為不起訴之處分或不付審理之裁定；認受觀察、勒
    戒人有繼續施用毒品傾向者，檢察官應聲請法院裁定或由少
    年法院（地方法院少年法庭）裁定令入戒治處所強制戒治，
    其期間為6個月以上，至無繼續強制戒治之必要為止。但最
    長不得逾1年。依前項規定為觀察、勒戒或強制戒治執行完
    畢釋放後，3年後再犯第10條之罪者，適用前2項之規定，毒
    品危害防制條例第20條第1項至第3項定有明文。該條所定「
    3年後再犯」，只要本次再犯距最近1次觀察、勒戒或強制戒
    治執行完畢釋放，已逾3年者即屬之，不因其間有無犯第10
    條之罪經起訴、判刑或執行而受影響（最高法院109年台上
    大字第3826號刑事裁定、109年度台上字第3240號、第3260
    號判決意旨參照）。
五、經查：
  ㈠抗告人於109年10月7日15時55分經警採得之尿液檢體，經檢
    送台灣檢驗科技股份有限公司後，先以EIA酵素免疫分析法
    、LC/MS/MS液相層析串聯質譜儀初步檢驗，再以GC/MS氣相
    層析/質譜儀法、LC/MS/MS液相層析串聯質譜儀確認檢驗結
    果，其中安非他命檢驗數值2638ng/ml、甲基安非他命>5000
    （25485ng/ml），均高於衛生福利部公告閾值（安非他命：
    500ng/mL；甲基安非他命：500ng/mL，且其代謝物安非他命
    之濃度在100ng/mL以上），故檢驗結果為安非他命類陽性反
    應，有台灣檢驗科技股份有限公司台北濫用藥物實驗室109
    年10月22日濫用藥物檢驗報告（報告編號：UL/2020/A00000
    00；檢體編號：000-0-000）、基隆市政府警察局第一分局
    偵辦毒品案件尿液檢體對照表附卷為憑。而抗告人此次尿液
    檢體係由台灣檢驗科技股份有限公司以GC/MS氣相層析質譜
    儀法進行確認檢驗，不致有偽陽性情形，再參酌毒品施用後
    於尿液中可檢出之時間，受施用劑量及頻率、施用方式、飲
    水量之多寡、個人體質及其代謝情況等因素影響，因個案而
    異，一般於尿液中可檢出之最大時限安非他命為1至4天、甲
    基安非他命為1至5天。綜上足徵抗告人於109年10月7日15時
    55分採尿往前回溯4日內之某時，確有施用第二級毒品甲基
    安非他命之犯行。
  ㈡抗告人抗告意旨辯稱其非現行犯，員警突襲式搜索住處亦未
    搜到毒品相關物品，檢察官核發拘票欠缺實質合法性，員警
    又對其採驗尿液違反法定程序云云，惟按，檢察事務官、司
    法警察官或司法警察因調查犯罪情形及蒐集證據之必要，對
    於經拘提或逮捕到案之犯罪嫌疑人或被告，得違反犯罪嫌疑
    人或被告之意思，採取其指紋、掌紋、腳印，予以照相、測
    量身高或類似之行為；有相當理由認為採取毛髮、唾液、尿
    液、聲調或吐氣得作為犯罪之證據時，並得採取之，刑事訴
    訟法第205條之2定有明文，據此，檢察事務官、司法警察官
    或司法警察對於拘提或逮捕到案之犯罪嫌疑人或被告，因調
    查犯罪情形及蒐集證據之必要（必要性原則），若非於拘提
    或逮捕到案之時為採集蒐證行為，將無從有效獲得證據資料
    （取證及時性原則），於有相當理由認為採取尿液等得作為
    犯罪之證據時（相當理由），依上開規定，賦予檢察事務官
    、司法警察官或司法警察對犯罪嫌疑人或被告身體採證權。
    查本件抗告人遭警查獲緣由，係警偵辦另案販賣毒品案件，
    因而監錄該另案涉嫌人與抗告人所使用門號0000000000號室
    內電話間，有疑似購買毒品之通話內容，因認抗告人有施用
    毒品之犯罪嫌疑，而由臺灣基隆地方檢察署檢察官依刑事訴
    訟法第76條第2、3款規定核發拘票，經警於109年10月7日在
    基隆市○○區○○路00號將抗告人拘提到案，此有臺灣基隆地方
    檢察署檢察官拘票、通聯調閱查詢單、監聽譯文、基隆市警
    察局查獲施用（持有）毒品案件經過情形紀錄表附卷可佐。
    是抗告人係經檢警掌握涉犯施用毒品罪嫌事證而經警拘提到
    案，且若非即時採尿，尿液中經代謝之毒品恐因尿液排放而
    無法有效獲得，有為偵查犯罪及蒐集證據即採集尿液檢驗之
    必要，依上開說明，即屬於法有據，抗告人上開所辯不足憑
    採。　
　㈢抗告人復辯稱：尿液檢體有被栽贓構陷之虞云云，惟查，抗
    告人於109年10月7日接受採尿送驗，所採尿液為其親自排放
    、裝瓶，再由被告將該尿瓶封緘捺印之事實，業據被告於警
    詢供承「是我自己去廁所尿的，是我親自將尿液排放入瓶，
    然後也是當我面由我封緘跟捺印的」等語，並於檢察事務官
    詢問時供稱：「（問：對採尿過程有何意見？）是我的尿。
    」等語，抗告意旨就此所持辯解，要與卷存事證不符，純係
    其個人片面臆測之詞，顯屬無據。
　㈣而抗告人前於98年間因施用毒品案件，經原審法院以98年度
    毒聲字第55號裁定送觀察、勒戒後，認有繼續施用毒品傾向
    ，經原審法院以98年度毒聲字第217號裁定令入戒治處所強
    制戒治，於99年5月31日停止處分出所，並經臺灣基隆地方
    檢察署以99年度戒毒偵字第14號為不起訴處分確定，其後未
    再受任何觀察、勒戒或強制戒治之執行，有本院被告前案紀
    錄表在卷可稽。是抗告人本案所為（109年10月7日15時55分
    採尿往前回溯4日內之某時）距其最近1次因犯施用毒品罪經
    強制戒治執行完畢釋放之日（99年5月31日）已逾3年，故本
    件檢察官斟酌個案具體情節，依毒品危害防制條例第20條第
    1項、第3項之規定，向法院聲請觀察、勒戒之處遇措施。原
    審因檢察官之聲請，依據現行法律規定，裁定抗告人應入勒
    戒處所觀察、勒戒，於法並無違誤。
六、綜上所述，抗告人施用第二級毒品之犯行明確，抗告人質疑
    採尿程序違法，復空言辯稱尿液檢體遭栽贓構陷云云，均無
    可採，原審依前開規定，裁定抗告人應送勒戒處所觀察、勒
    戒並無不合，本件抗告為無理由，應予駁回。
七、據上論斷，應依刑事訴訟法第412條，裁定如主文。　　
中　　華　　民　　國　　110 　年　　3 　　月　　26　　日
                  刑事第十八庭  審判長法  官  何俏美
                                      法  官  陳海寧
                                      法  官  葉乃瑋
以上正本證明與原本無異。
不得再抗告。
                                      書記官  程欣怡
中　　華　　民　　國　　110 　年　　3 　　月　　29　　日